臺灣板橋地方法院刑事裁定　　　　　　 100年度重訴字第26號
公　訴　人　臺灣板橋地方法院檢察署檢察官
被　　　告　許瑞洋
選任辯護人　范翔智律師
上列被告因殺人案件，經本院於中華民國100 年10月5 日以100
年度重訴字第26號裁定延長羈押後，被告不服而提起抗告，經臺
灣高等法院裁定發回（100 年度抗字第1197號），本院更為裁定
如下：
    主  文
許瑞洋提出新臺幣貳拾萬元之保證金後，准予停止羈押，並應予
限制出境、出海，且限制住居於新北市○○區○○路五十八號，
如未能提出前開保證金，其羈押期間，自民國壹佰年拾月拾貳日
起延長貳月。
    理  由
一、被告許瑞洋與友人錢毅、陳志明前於民國99年5 月20日凌晨
    3 時14分許，共同在新北市○○區○○路121 號前對被害人
    洪文和施以拳腳毆打，使被害人受有顱內出血等傷害，延至
    100 年4 月25日被害人終因併發肺炎致中樞神經休克及多重
    器官衰竭而死亡，乃為檢察官以涉犯刑法第271 條第1 項殺
    人罪嫌提起公訴，本院合議庭由受命法官訊問被告後，以現
    場監視器攝得影像，及相關診斷證明書、法務部法醫研究所
    （100 ）醫鑑字第1001101446號鑑定報告書存卷為證，認被
    告涉犯前開法定本刑5 年以上重罪之嫌疑甚大，且參以被告
    於起訴時無法籌措諭命交付之新臺幣（下同）10萬元保證金
    數額，且難以特定將來可能之後續住居處所，故認被告存有
    刑事訴訟法第101 條第1 項第1 款、第3 款情事，非予羈押
    ，顯難進行往後審判，而於100 年7 月12日執行羈押在案。
二、本案嗣經於準備程序中整理相關卷證，並就有疑事項屢行函
    查，繼對上述現場監視器攝得畫面當庭實施勘驗後，雖就被
    告殺人犯意存否部分仍有待為後續之調查予以釐清，然依被
    告自承內容，其下手之際既存有傷害認識，輔以卷附法務部
    法醫研究所100 年8 月29日法醫理字第1000004806號、100
    年10月3 日法醫理字第1000005407號函文說明，得徵被告是
    日共同對被害人造成之本案頭部創傷，導致其最終死亡之機
    率甚高，兩者間應可認存有相當因果關係，自可認被告至少
    涉有刑法第277 條第2 項之傷害致死罪嫌，所犯仍為最輕法
    定本刑5 年以上之重罪，符合刑事訴訟法第101 條第1 項第
    3 款之羈押原因。
三、又查被告於偵查中，本原即係遭檢察官通緝後始行到案，後
    因得悉被害人死亡情事，檢察官乃於100 年5 月13日當庭以
    被告涉嫌違犯殺人重罪等事由，向本院聲請羈押獲准，待被
    告經起訴後，本院遂再對其可能住居狀況重為相質，則依被
    告表示之：伊於警詢中稱其女友住處在新北市板橋區○○○
    路○段120 號5 樓101 室是她承租的地方，後來就退掉了，
    之後傳票可以寄到南雅西路二段7 巷9 號即其女友父母戶籍
    地或中興路58號等語觀之，自會對被告所稱女友若真住居於
    南雅西路二段7 巷9 號址，何以另又至同路段120 號5 樓10
    1 室附近承租套房一事存有懷疑，而其提及之新北市○○區
    ○○路58號處所，承其所言復僅屬被告前妻黃薏瑄之現住地
    址，兩人今日是否仍有往來實亦非能篤定，此觀諸本案初始
    員警曾前往中興路址寄送到案通知，卻遭該址住戶拒絕之存
    卷臺北縣政府警察局板橋分局99年6 月28日北縣警板刑字第
    0990026010號公文查報單呈現內容即明，是亦有事實足認被
    告無固定住所而存在逃亡之虞，故其併具刑事訴訟法第101
    條第1 項第1 款之事由。
四、況按司法院大法官會議釋字第665 號解釋，其解釋理由書明
    載：「刑事訴訟法第101 條第1 項第3 款規定之羈押，係因
    被告所犯為死刑、無期徒刑或最輕本刑為5 年以上有期徒刑
    之罪者，其可預期判決之刑度既重，該被告為規避刑罰之執
    行而妨礙追訴、審判程序進行之可能性增加，國家刑罰權有
    難以實現之危險，該規定旨在確保訴訟程序順利進行，使國
    家刑罰權得以實現，以維持重大之社會秩序及增進重大之公
    共利益，其目的洵屬正當。又基於憲法保障人民身體自由之
    意旨，被告犯上開條款之罪嫌疑重大者，仍應有相當理由認
    為其有逃亡、湮滅、偽造、變造證據或勾串共犯或證人等之
    虞，法院斟酌命該被告具保、責付或限制住居等侵害較小之
    手段，均不足以確保追訴、審判或執行程序之順利進行，始
    符合該條款規定，非予羈押，顯難進行追訴、審判或執行之
    要件，此際羈押乃為維持刑事司法權有效行使之最後必要手
    段，於此範圍內，尚未逾越憲法第23條規定之比例原則，符
    合本院釋字第392 號、第653 號、第654 號解釋意旨，與憲
    法第8 條保障人民身體自由及第16條保障人民訴訟權之意旨
    ，尚無違背。」是依上開大法官解釋理由書內容，可知其並
    非逕宣告刑事訴訟法第101 條第1 項第3 款重罪羈押原因係
    屬違憲，而係要求附加考量被告除犯重罪外，是否有相當理
    由認為其有逃亡、湮滅、偽造、變造證據或勾串共犯或證人
    等之虞。而依法條之體系解釋，該等附加考量與單純考量同
    條第1 項第1 款、第2 款之羈押原因仍有程度之不同。基此
    ，伴同重罪羈押予以考量之逃亡之虞，與單純成為羈押原因
    之逃亡之虞其強度仍有差異，亦即伴同重罪羈押考量之逃亡
    之虞，其理由強度可能未足以單獨成為羈押原因，然得以與
    重罪羈押之羈押原因互佐。又重罪常伴有逃亡、滅證之高度
    可能，係趨吉避凶、脫免刑責、不甘受罰之基本人性，倘一
    般正常之人，依其合理判斷，可認為該犯重罪嫌疑重大之人
    具有逃亡或滅證之相當或然率存在，即已該當「相當理由」
    之認定標準，不以達到充分可信或確定程度為必要。以量化
    為諭，若依客觀、正常之社會通念，認為其人已有超過百分
    之五十之逃亡、滅證可能性者，當可認為具有相當理由認為
    其有逃亡、滅證之虞（最高法院98年度臺抗字第668 號、10
    0 年度臺抗字第246 號裁定意旨參照）。依此，本院考量被
    告涉犯之殺人或傷害致死罪嫌，屬最輕本刑5 年以上有期徒
    刑之罪，且被告於違犯本案後，更無任何出面處理，與被害
    人或其家屬商討和解事宜之積極態度，復係在通緝後才經逮
    獲到庭，且難陳明將來之固定住所，本案被告與共犯間之合
    同行為經過雖經監視器完整攝得，難另率認其等尚有串通滅
    證之機會，惟審及被告面對上開將要承擔之重刑結果，本院
    自具相當理由認其仍有再度逃匿以避將來訴訟或執行之可能
    。
五、然本院審以羈押係屬對人身體自由之嚴重處分，基於憲法第
    23條所揭櫫之比例原則，若有其他對人民權利限制較小之措
    施，可以確保審判進行之同一目的，即應認被告無羈押之必
    要，及前經本院裁定延長羈押後，臺灣高等法院撤銷發回命
    予更行斟酌於此有無以具保、責付或限制住居等侵害較小手
    段，先為程序確保之初步處置此等意旨，另衡以客觀上並無
    證據顯示被告在境外有財產與事業，如課予相當金額之保證
    金，以造成被告心理上之相當負擔，使其遵期到庭接受審判
    ，並暫時限制其所陳報之新北市○○區○○路58號住居處所
    （此為綜合具保條件下作成之初步考量，即被告住居所雖有
    不明一如上述，然若其能繳交所命保證金額，當可期待促成
    其謹慎意識，使被告能在無從歸宿限制住居址時，仍得主動
    呈報聯絡方式，非謂本院對被告必會固定住於該處此點無疑
    ），且不得離境之情況下，即無繼續羈押之必要，再慮及被
    告所犯之案件，刑責甚重，以及被告前有因通緝未曾到案之
    紀錄，辯護人雖稱其連籌措10萬元亦有困難，惟被告若真可
    再獲接納住回中興路址，依證人黃薏瑄所述，與其共事之親
    人仍有固定之攤商工作，眾人同為被告集資出具保證金額，
    應無甚大困難，及被告於經起訴後只願對傷害輕罪部分加以
    坦承，並陸續針對有無重傷乃至殺人犯意，行為與結果間之
    因果關係等事項更啟爭執，其避就態度益發顯然，與起訴當
    下相較難認仍存同一客觀情事，曾經諭知10萬元保證金數額
    已非合宜等情形，爰另准許被告得於其後提出20萬元之保證
    金，並限制出境、出海，且應住居於新北市○○區○○路58
    號後，停止羈押，惟若被告無法繳納上開保證金額，因其仍
    具備刑事訴訟法第101 第1 項第1 款、第3 款所規定之羈押
    原因，若對被告不予羈押，顯難進行後續之審判或確保將來
    之執行，當有繼續羈押被告之必要，其羈押期間則應自100
    年10月12日起，延長2 月。
據上論斷，應依刑事訴訟法第108 條第1 項、第5 項、第111 條
、第116 條之1、第121 條第1項 ，裁定如主文。
中    華    民    國   100    年    10    月    20    日
                  刑事第六庭  審判長法  官  胡堅勤
                                    法  官  高增泓
                                    法  官  盧軍傑
上列正本證明與原本無異。
如不服本裁定，應於裁定送達後五日內敘明抗告理由，向本院提
出抗告狀。
                                    書記官  周玉茹
中    華    民    國   100    年    10    月    20    日